臺灣臺北地方法院民事判決　　　　　　　93年度訴字第4535號
原　　　告　　甲○○○
被　　　告　　丙○○
　　　　　　　　　　　　之2
兼訴訟代理人　乙○○
右當事人間請求損害賠償事件，本院於中華民國94年1月19日言
詞辯論終結，判決如下：
    主      文
原告之訴及假執行之聲請均駁回。
訴訟費用由原告負擔。
    事實及理由
一原告起訴主張：伊原為原民黨黨主席，因黨務運作經費不足，
  故委任被告乙○○代向其親友調度資金，並願以原告名下坐落
  台北縣烏來鄉○○段641號土地（下稱系爭土地）設定抵押權
  以為擔保，嗣被告乙○○告知原告被告丙○○願提供每月新台
  幣（下同）600,000元，期間為1年，共計7,200,000元之借款
  ，原告乃予同意，並以上開土地設定7,200,000元之最高限額
  抵押權予被告丙○○，詎被告丙○○僅於92年12月24日給付60
  0,000元後，即未再依約給付後續款項，迭經原告函催被告均
  未獲置理。原告與被告丙○○之使用借貸預約成立，自得依民
  法第465條之1規定，請求被告丙○○履行契約給付借款，又被
  告乙○○受原告之委任，其處理委任事務顯有過失致原告受有
  損害，依民法第544條規定，應給付損害賠償，為此提起本件
  訴訟等情。並聲明：(一)被告應給付原告3,000,000元及自支付
  命令送達翌日起至清償日止，按週年利率百分之五計算之利息
  。(二)願供擔保請准宣告假執行。
二被告則以：被告乙○○為原民黨員工，辦理黨主席交辦事項，
  依原告指示協助原民黨調度資金及土地貸款事宜，與原告並無
  委任關係，被告乙○○覓得被告丙○○向其表示原民黨需要資
  金約5,000,000元，原告願提供土地作為擔保，被告丙○○表
  示並無如此多資金，經協商後其答應視情況盡力籌措，第一次
  匯入600,000元，如之後籌到資金再行借貸，並設定7,200,000
  元之最高限額抵押權，當時已言明借款係供原民黨黨部所需，
  並非供原告個人使用，且並未約定被告丙○○每月應借予600,
  000元。嗣原告遭原民黨監察委員會於93年1月11日停職停權，
  已非原民黨黨主席，被告丙○○自無須再給付借款，又被告乙
  ○○處理事務並無過失，亦未造成原告之損害，原告請求被告
  丙○○繼續給付借款，另主張被告乙○○應負損害賠償責任，
  並無理由等語，資為抗辯。並聲明：(一)原告之訴及假執行之聲
  請均駁回。(二)如受不利判決，願供擔保請准宣告免為假執行。
三原告主張伊原任原民黨黨主席，曾委任被告乙○○與被告丙○
  ○成立借貸預約，以其名下系爭土地設定抵押權為擔保，由被
  告丙○○每月借款600,000元，1年共計7,200,000元，嗣被告
  丙○○僅給付600,000元，餘款並未依約給付，被告丙○○依
  約應繼續借款，被告乙○○處理委任事務則有過失，應負損害
  賠償責任云云，固據提出備忘錄、土地登記謄本、委託書為證
  （見本院卷第32、48頁），然為被告所否認，並以前揭情詞置
  辯。則本件兩造爭執之點即在原告請求被告丙○○依約繼續給
  付借款有無理由？原告主張依民法第544條規定請求被告乙○
  ○負損害賠償責任有無理由？茲析述如下：
  (一)按民事訴訟如係由原告主張權利者，應先由原告負舉證之責
    ，若原告先不能舉證，以證實自己主張之事實為真實，則被
    告就其抗辯事實即令不能舉證，或其所舉證據尚有疵累，亦
    應駁回原告之請求。又按請求履行債務之債，除被告自認原
    告所主張債權發生原因之事實外，應先由原告就其主張此項
    事實，負舉證之責任，必須證明其為真實後，被告於其抗辯
    事實，始應負證明之責任，此為舉證責任分擔之原則。最高
    法院著有17年上字第917號判例、43年台上字第377號判例可
    資參照。本件原告主張被告丙○○曾與伊約定，被告丙○○
    應每月借款600,000元予伊，1年共計7,200,000元乙節，已
    為被告丙○○所否認，自應由原告就該有利於己之事實負舉
    證之責。
  (二)經查，原告就其曾與被告丙○○成立如前所述之借款契約，
    並未提出證據以實其說，而觀諸原告與被告乙○○於92年12
    月22日所簽備忘錄之內容，只約定原告因原民黨黨務運作經
    費不足，委託被告乙○○協助代向其親友調度資金，原告並
    同意以系爭土地設定抵押權以為擔保，亦無如原告所主張之
    借款約定。再者，被告丙○○僅承認當初約定借款總金額為
    5,000,000元，由其視情況盡力籌措，且約定借款係供原民
    黨黨部所需之用。揆諸上開判例意旨，原告就其所主張之事
    實既未舉證證明，自難認其請求為有理由。
  (三)第按受任人因處理委任事務有過失，或因逾越權限之行為所
    生之損害，對於委任人應負賠償之責。民法第544條固有明
    文。惟查本件原告主張被告乙○○處理委任事務有過失，致
    原告受有損害，已為被告乙○○所否認，亦應由原告負舉證
    之責。依前述原告與被告乙○○所簽備忘錄及原告出具委託
    書約定，原告係委託被告乙○○協助向其親友調度資金以籌
    措原民黨黨務運作經費及協辯土地貸款事宜，則有關借款細
    節仍應由原告與貸與人協商決定，而被告乙○○亦已覓得被
    告丙○○出借款項，雖原告與被告丙○○所陳借款條件、內
    容有所不同，亦難認被告乙○○有何處理委任事務有過失致
    原告受有損害之情事。此外，原告並未提出其他證據證明被
    告乙○○處理委任事務有過失致生損害於原告，其主張即難
    認有據。
四從而，原告本於民法第465條之1、第544條規定，請求被告給
  付3,000,000元及自支付命令送達翌日起算之法定遲延利息，
  即有未合，不應准許。
五又本件事證已臻明確，兩造其餘攻擊防禦方法及未經援用之證
  據，經本院斟酌後，認為均不足以影響本判決之結果，爰不一
  一論述，併此敘明。
六假執行之宣告：原告之訴既經駁回，其假執行之聲請即失所依
  據，應併予駁回。
據上論結，原告之訴為無理由，依民事訴訟法第78條，判決如主
文。
中　　華　　民　　國　　94　　年　　1 　　月　　31　　日
                  民事第四庭法  官  劉又菁
以上為正本係照原本作成
如對本判決上訴，須於判決送達後廿日內向本院提出上訴狀
中　　華　　民　　國　　94　　年　　1　 　月　　31　  日
                            書記官  楊勝欽
